【裁判字號】    92,易,1403
【裁判日期】    920822
【裁判案由】    業務侵占等
【裁判全文】
臺灣臺北地方法院刑事判決                        九十二年度易字第一四三號
    公  訴  人  臺灣臺北地方法院檢察署檢察官
    被      告  丙○○  男  五.
右列被告因業務侵占等案件，經檢察官提起公訴（臺灣臺北地方法院檢察署九十二年
度偵字第一二一八五號、九十二年度偵字第一二五三七號及九十二年度偵緝字第九一
七號）及移請併案審理（臺灣板橋地方法院檢察署九十二年度偵緝字第九二九號），
本院判決如左：
    主  文
丙○○連續意圖為自己不法之所有，而侵占對於業務上所持有之物，處有期徒刑玖月
月。又竊盜，處有期徒刑貳月。應執行有期徒刑拾月。
    事  實
一、丙○○自民國九十年七月一日起分別受雇擔任附表所示之社區總幹事工作，負責
    附表所示社區行政、財務及管理費收取，為從事業務之人。詎因投資股市失利，
    乃基於意圖為自己不法所有之概括犯意，將其業務上收取如附表所示之之社區管
    理費、停車費及應付廠商費用，連續侵占入己據為己用（擔任之工作、侵占之時
    間、金額均詳如附表所示），共計侵占新台幣（下同）一百零八萬六千三百六十
    八元。
二、丙○○另於九十二年五月十九日下午七時四十分許，在台北縣新店市○○路一○
    五號旁交通公園之溜冰場內，見在該處運動之乙○○將所有之皮包（內有現金一
    千零六十三元、中國農民銀行信用卡一張、金融卡一張、捷運悠遊卡一張、身分
    證、健保卡各一張）、環保購物袋（內有麵包二個、蕃茄汁二瓶及雨傘一支）置
    於一旁，竟意圖為自己不法之所有，趁乙○○不注意之際，徒手竊取該皮包、環
    保購物袋及其內物品，得手後欲逃離之際，為乙○○發現呼喊後，經路人報警當
    場查獲。
三、案經三元吉第社區管理委員會訴由台北縣政府警察局新店分局報告及聯邦保全股
    份有限公司訴請臺灣臺北地方法院檢察署檢察官偵查起訴暨東陽保全股份有限公
    司訴由臺灣板橋地方法院檢察署檢察官移請併案審理。
    理  由
一、訊據被告丙○○對右揭連續業務侵占及竊盜之事實坦白不諱，核與證人即聯邦公
    司襄理傅延福、職員蘇麗華、告訴人三元吉第社區管理委員會主任委員甲○○、
    該社區財務委員朱麗珍、監察委員馮慶華及東陽保全股份有限公司負責人林金和
    於警訊、偵查中所證指之業務侵占情節（分見臺灣臺北地方法院檢察署九十一年
    度偵字第一四七一０號偵卷第四頁、第二十六頁反面；九十二年度偵字第六五五
    三號偵卷第五頁、第六頁、第九頁、第十頁、第三十六頁；臺灣板橋地方法院檢
    察署九十一年度偵字第一七一二八號偵卷第五、六頁、第七十八頁反面、第七十
    九頁正面）；證人即被害人乙○○於警訊、偵查中所證之失竊情節相符（見九十
    二年度偵字第一二一八五號偵查卷第八頁反面、第九頁正面及九十二年度偵字第
    一二五三七號偵查卷第八頁反面、第九頁正面）。並有舒曼的家公共管理費用分
    攤收繳單、聯邦公司應付款項明細、被告之聯邦公司應徵人員資料卡、自白書，
    三元吉第大廈管理委員會九十一年六月份會議紀錄、侵占款項明細表、被告簽發
    侵占還款承諾書、本票三紙，榮美大第管理委員會收費收據、被告任總幹事之財
    務明細表、東陽公司求償書、被告之東陽公司應徵履歷表，贓物認領保管單一紙
    、相片二張存卷可查，是被告之自白經前開證據補強，應與事實相符。本件事證
    明確，被告犯行洵堪認定，應予依法論科。
二、核被告丙○○所為，擔任社區總幹事負責收取管理費用，為從事業務之人，而侵
    占所收得款項入己，係犯刑法第三百三十六條第二項之業務上侵占罪；竊盜部分
    則犯第三百二十條第一項之竊盜罪。其先後多次業務侵占犯行，時間緊接，所犯
    構成要件相同之罪名，顯係基於概括犯意反覆為之，應依刑法第五十六條連續犯
    之規定以一罪論，並加重其刑。又所犯連續業務侵占罪與竊盜罪間，犯意各別，
    行為互殊，應予分論併罰。爰審酌被告曾從事教職、為人師表、研究所畢業之智
    識程度，素行尚佳、犯罪之動機、目的、手段、侵占之數額非微、迄今仍未賠償
    及犯罪後之態度等一切情狀，判處如主文所示之刑，並定其應執行刑以示懲儆。
三、臺灣板橋地方法院檢察署九十二年度偵緝字第九二九號移送併辦部分即東陽保全
    公司部分，與本件起訴經論罪科刑部分，有連續犯之裁判上一罪關係，本院自得
    併予審究，併此說明。
據上論斷，應依刑事訴訟法第二百九十九條第一項前段、刑法第五十六條、第三百三
十六條第二項、第三百二十條第一項、第五十一條第五款、罰金罰鍰提高標準條例第
一條前段，判決如主文。
本案經檢察官呂俊儒到庭執行職務
中      華      民      國      九十二      年    八    月    二十二    日
                                    臺灣臺北地方法院刑事第四庭
                                            法  官    吳定亞
右正本證明與原本無異。
如不服本判決，應於判決送達後十日內，向本院提出上訴狀。
                                            書記官    張漪蕙
中      華      民      國      九十二      年    八    月    二十二    日
附錄本案論罪科刑法條全文
中華民國刑法第三百二十條
(普通竊盜罪、竊佔罪)
意圖為自己或第三人不法之所有，而竊取他人之動產者，為竊盜罪，處五
年以下有期徒刑、拘役或五百元以下罰金。
意圖為自己或第三人不法之利益，而竊佔他人之不動產者，依前項之規定
處斷。
前二項之未遂犯罰之。
中華民國刑法第三百三十五條
 (普通侵占罪)
意圖為自己或第三人不法之所有，而侵占自己持有他人之物者，處五年以
下有期徒刑、拘役或科或併科一千元以下罰金。
前項之未遂犯罰之。
中華民國刑法第三百三十六條
(公務公益侵占罪、業務侵占罪)
對於公務上或因公益所持有之物，犯前條第一項之罪者，處一年以上七年
以下有期徒刑，得併科五千元以下罰金。
對於業務上所持有之物，犯前條第一項之罪者，處六月以上五年以下有期
徒刑，得併科三千元以下罰金。
前二項之未遂犯罰之。
附表
┌──┬───────────┬─────────┬──────────┐
│編號│ 擔任之職務           │ 侵占之時間       │ 侵占金額           │
├──┼───────────┼─────────┼──────────┤
│一  │ 九十年七月一日受雇於 │ 九十年十月起至九 │ 社區管理費、車管費 │
│    │ 聯邦保全股份有限公司 │ 十一年一月二十日 │ 及應付廠商費用共計 │
│    │ 並派駐為台北市○○路 │                  │ 四十萬九千四百六十 │
│    │ 二段二一七巷八號之「 │                  │ 六元。             │
│    │ 舒曼的家」社區總幹事 │                  │                    │
│    │                      │                  │                    │
├──┼───────────┼─────────┼──────────┤
│二  │ 九十一年四月二十九日 │ 九十一年五月初某 │ 社區管理費共計十八 │
│    │ 受雇於東陽保全股份有 │ 日起至同年五月十 │ 萬七千七百二十六元 │
│    │ 限公司並派駐為台北縣 │ 九日             │ 。                 │
│    │ 永和市○○路之「榮美 │                  │                    │
│    │ 大廈」社區總幹事     │                  │                    │
│    │                      │                  │                    │
├──┼───────────┼─────────┼──────────┤
│三  │ 九十一年六月十五日受 │ 九十一年八月中旬 │ 社區管理費、電梯保 │
│    │ 僱台北縣新店市「三元 │ 某日起至九十一年 │ 養費及水電管理費等 │
│    │ 吉第」社區擔任總幹事 │ 十月九日         │ 共計四十八萬九千一 │
│    │                      │                  │ 百七十六元。       │
└──┴───────────┴─────────┴──────────┘
                                                            6+98


司法院資訊處製作；財團法人民間司法改革基金會備份。
